【裁判字號】    97,判,319
【裁判日期】    970424
【裁判案由】    技師法
【裁判全文】
最  高  行  政  法  院  判  決
                                     97年度判字第00319號
上  訴  人  甲○○
被 上訴 人  行政院公共工程委員會
代  表  人  吳澤成
上列當事人間技師法事件，上訴人對於中華民國95年6月21日臺
北高等行政法院94年度訴字第2874號判決，提起上訴，本院判決
如下：
    主  文
上訴駁回。
上訴審訴訟費用由上訴人負擔。
    理  由
一、上訴人民國86年1月17日領有省建二技聘字第7967之1號技師
    執業執照，登記受聘於陳仲釗營造有限公司(下稱陳仲釗營
    造公司)擔任專任工程人員，復於89年12月18日換發技執字
    第001003號技師執業執照，改登記受聘於祥龍營造有限公司
    (下稱祥龍營造公司)，迄91年8月20日離職。惟經臺中市政
    府查得上訴人於84年7月17日至91年11月1日另任職泰興工程
    顧問股份有限公司(下稱泰興顧問公司)，乃以其違反行為時
    營造業管理規則(業經內政部94年10月27日臺內營字第09400
    86311號令廢止)第18條第1項規定移付懲戒，經被上訴人技
    師懲戒委員會於93年6月10日決議上訴人應予以停止業務2年
    ，上訴人不服，提起覆審，經覆審決議駁回後，遂提起本件
    行政訴訟。
二、上訴人起訴主張：營造業管理規則第18條第1項僅規定「專
    任工程人員」，並未對「專任」一詞有何規定，被上訴人自
    行擴充解釋，以為懲罰技師之量尺，顯有謬誤；且技師法施
    行細則第3條前段規定技師僅得在同一執業機構執業，亦逾
    越母法而剝奪或限制人民之工作權，違反法律保留原則，應
    屬無效；況上訴人執業之營造廠皆從事公共工程，並非建築
    法適用範圍，且上訴人在泰興顧問公司係擔任現場工程師，
    亦非受聘為執業技師，被上訴人未詳查上情，逕依營造業規
    則為懲戒依據，認事用法均有錯誤，並造成上訴人損失等語
    ，求為判決懲戒覆審決議、原懲戒處分均撤銷，且被上訴人
    應給付上訴人新臺幣(下同)360萬元及自起訴狀送達日起至
    清償日止，按年息5%計算之利息。
三、被上訴人則以：所謂「專任」，係指專職，並常赴工地現場
    執行業務，其目的在要求營造業專任工程人員專注於營造業
    業務，確保工程品質，維護公共安全。故技師登記受聘營造
    業擔任專任工程人員者，自應專任專職於登記受聘之執業機
    構，不得再兼任其他業務或職務，始符合營造業管理規則及
    技師法規範意旨。本件依臺中市政府查認所附上訴人89年度
    及90年度所得財稅資料及泰興顧問公司91年11月5日出具之
    資遣證明書顯示，上訴人自86年2月18日至89年11月27日及
    90年1月4日至91年8月20日任職陳仲釗、祥龍營造公司擔任
    專任工程人員期間，於同時期實係同時任職於泰興顧問公司
    ，違反營造業規則第18條第1項規定自明。縱依上訴人93年6
    月28日2004-1號備忘錄附件2提出之泰興顧問公司89年12月
    28日出具之在職證明書所示，上訴人於87年9月1日至87年12
    月14日及89年3月1日至89年7月10日未任職於泰興顧問公司
    ，亦不影響其未專任於陳仲釗、祥龍營造公司，故原處分並
    無違誤等語，資為抗辯，求為判決駁回上訴人之訴。
四、原審斟酌全辯論意旨及調查證據之結果，以：查技師法施行
    細則係行政院依技師法第49條授權訂定，營造業管理規則係
    內政部依建築法第15條第2項規定授權訂定，且前開施行細
    則第3條前段及營造業管理規則第18條第1項規定，旨在要求
    營造業專任工程人員專任其職，並常赴工地現場執行業務，
    以確保工程品質，維護公共安全，經核均未逾越母法授權範
    圍及立法意旨，行政機關辦理相關案件，自得予以適用。準
    此，技師登記受聘營造業擔任專任工程人員者，自應專任專
    職於登記受聘之執業機構，不得再兼任其他業務或職務，若
    技師違反上開規定，即係違反與業務有關之法令，自應依技
    師法規定予以懲戒。本件上訴人於84年11月2日領有省建二
    技聘字第7967號土木工程技師執業執照工程技師執業執照，
    登記受聘意盛營造股份有限公司，擔任專任工程人員執行技
    師職務，迄85年11月4日離職；86年1月17日領有省建二技聘
    字第7967之1號土木工程技師執業執照，登記受聘於陳仲釗
    營造公司擔任專任工程人員，嗣於89年12月18日換發技執字
    第001003號技師執業執照，改登記受聘於祥龍營造公司，迄
    91年8月20日離職。惟經臺中市政府查得上訴人於84年7月17
    日至91年11月1日，尚任職於泰興顧問公司擔任現場工程師
    ，而從事營建監工職務等情，有上訴人技師執業執照、技師
    執業執照登記簿、89、90年度綜合所得稅各類所得資料清單
    、泰興顧問公司出具上訴人之資遣證明書、陳仲釗營造公司
    及祥龍營造公司之營造登記資料附原處分卷可稽，亦為上訴
    人不爭，堪信為真實。故被上訴人以上訴人先後於陳仲釗、
    祥龍等兩家營造公司任職專任工程人員期間，同時期仍在泰
    興顧問公司兼任現場工程師，從事營造監工職務，已違反技
    師法第19條第1項第3款、同法施行細則第3條前段及營造業
    管理規則第18條第1項等規定，乃依技師法第39條第1款及第
    41條第1項第3款規定，予以懲戒，決議應予停止業務2年之
    處分，並無不合。另本件陳仲釗、祥龍等兩家營造公司，於
    上訴人任職各該專任工程人員之時，均屬依營造業規則申請
    登記之乙等、甲等營造業，並應設置專任工程人員，故營造
    業及其專任工程人員即應受營造業管理規則規範。而技師法
    所稱執行技師業務，係指依第7條申請執業執照、依技師法
    第6條第1項所列3款之執業方式執行技師法第12條第1項所列
    之業務等事項，職此，領有執業執照並依前開技師法第6條
    規定受聘於技術顧問機構、營造業者，無論其有無實際執行
    技師業務，或有無獲得收入，均屬執行技師業務至明。上訴
    人以其受聘泰興顧問公司係擔任現場工程師，並非受聘擔任
    該公司技師業務，即無違反技師法施行細則第3條前段及營
    造業管理規則第18條第1項可言，即無足採。從而，原處分
    並無違誤，覆審決議予以維持，亦無不合，上訴人仍執前詞
    ，訴請撤銷，並以賠償其因原懲戒處分致未能執行業務所受
    之損害，請求被上訴人給付360萬元，均無理由，因將訴願
    決定及原處分均予維持，駁回上訴人之訴。
五、上訴意旨略謂：其於起訴狀中列舉被上訴人諸多違反行政程
    序法規定之行政作為，且其任職營造廠執行技師業務時，常
    無足夠之業務足以專任專職，況泰興顧問公司不得為營造業
    ，因此上訴人雖任職該公司，並無兼任營造業職務之可能等
    之事實及理由，被上訴人皆不爭執，惟原審卻漏未斟酌。次
    查技師申請執業執照須載明執業機構，經該執業機構代表人
    同意聘為執業技師，並於申請文件簽蓋公司大小章，始可遞
    件申請，並非技師單方可決定執業與否，原審認為受聘於該
    機構，不論受聘職務為何，均屬執行技師業務，此顯與事實
    不符。又營造業管理規則只限制技師「不得再．．．兼任其
    他營造業．．．」，並非「不得再兼任其他業務」，且建築
    法不及於堤防、公路、用地徵收等公共工程，原審卻認營造
    業管理規則可規範並限制從事該公共工程之人員之工作權，
    顯有違背法令及大法官解釋。另技師法母法並無限制技師只
    得於單一機構任職，也未授權行政機關對技師之工作權作限
    制，原審認被上訴人以行政命令限制技師工作權乃於法有據
    ，實有法規適用不當之處。至被上訴人未深究「與業務有關
    之法令」應否專指與技師專業有關之各種規定，卻引用技師
    法第19條第1項第3款連接營造業管理規則，而以「專任專職
    」「繼續性」等與專業無關之形容狀態來懲戒技師，亦於法
    有違。另原審未於訴訟程序中提示，使兩造辯論，逕援引被
    上訴人於他案之決議理由，做成不利上訴人之判決，亦有違
    公平公正公開之基本法理與行政訴訟法第1條、第188條等規
    定之違背等語，求為判決廢棄原判決，被上訴人應給付上訴
    人360萬元及自起訴狀送達日起至清償日止，按年息5%計算
    之利息。
六、本院經核原判決並無違誤，茲就上訴意旨，再論斷如下：按
    「技師不得有左列行為：．．．三、執行業務時違反與業務
    有關之法令。」、「技師有左列情形之一者，除依本法規定
    處分外，應付懲戒：一、違反本法所定之行為者．．．。」
    、「技師違反本法者，依左列規定懲戒之：．．．三、違反
    第19條第1項第2款至第7款規定情事之一者，應予停止業務
    或廢止執業執照。」技師法第19條第1項第3款、第39條第1
    款、第41條第1項第3款分別定有明文。又同法施行細則第3
    條前段規定：「技師僅得在同一執業機構執行業務。其持有
    不同科別之技師證書者，得在同一執業機構執行不同之技師
    業務。」次按「營造業之專任工程人員應為繼續性之從業人
    員，不得以定期契約勞工、公務員或開業之建築師任之，並
    不得再依技師法第6條規定執行其他業務或兼任其他營造業
    之職務。」為營造業管理規則第18條第1項所明定。本件上
    訴人86年1月17日領有省建二技聘字第7967之1號技師執業執
    照，登記受聘於陳仲釗營造公司擔任專任工程人員，復於89
    年12月18日換發技執字第001003號技師執業執照，改登記受
    聘於祥龍營造公司，迄91年8月20日離職。案經臺中市政府
    查得上訴人於84年7月17日至91年11月1日另任職泰興顧問公
    司（嗣經查明其中87年9月1日至87年12月14日及89年3月1日
    至89年7月10日因資遣、離職等原因未任職該公司），乃予
    以移付懲戒。查上訴人領有執業執照，先後於陳仲釗、祥龍
    等兩家營造公司任職專任工程人員期間，同時期仍在泰興顧
    問公司兼任現場工程師，從事營造監工職務，無論其有無實
    際執行技師業務，或有無獲得收入，均屬執行技師業務，其
    違反上揭法條規定之事證明確，被上訴人技師懲戒委員會決
    議應予以停止業務2年，於法有據，並無違誤。又原審之審
    判長已提示全部卷證予兩造為辯論，有言詞辯論筆錄附原審
    卷可稽，上訴人尚難以原判決之部分理由係參酌他案之法律
    見解，指摘原審之訴訟程序違法及違反公平、公開原則；經
    核原判決對上訴人在原審之主張如何不足採之論據取捨等，
    均已詳為論斷，而駁回上訴人在原審之訴，並無判決不適用
    法規或適用不當等違背法令情事，其所適用之法規與該案應
    適用之現行法規並無違背，與解釋判例，亦無牴觸，並無所
    謂原判決有違背法令之情形；又證據之取捨與當事人所希冀
    者不同，致其事實之認定亦異於該當事人之主張者，不得謂
    為原判決有違背法令之情形。此外，上訴人其餘所訴各節，
    無非以其對法律見解之歧異，重複前已主張為原判決詳予論
    述不採之事由再予爭執，以及就原審取捨證據、認定事實之
    職權行使，指摘其為不當，均無足採；又本件上訴人係提起
    撤銷訴訟合併請求損害賠償，原判決如上所述既已就原懲戒
    處分並無違法詳為論述，故上訴人指稱其在原審曾指摘原懲
    戒處分之程序有諸多瑕疵為無效乙節，此部分原判決雖漏未
    斟酌，惟並不影響判決之結果。上訴論旨，仍執前詞，指摘
    原判決違背法令，求予廢棄，為無理由，應予駁回。
七、據上論結，本件上訴為無理由，依行政訴訟法第255條第1項
    、第98條第1項前段，判決如主文。
中    華    民    國    97    年    4     月    24    日
                    最高行政法院第三庭
                        審判長法官  黃  璽  君
                              法官  林  茂  權
                              法官  鄭  忠  仁
                              法官  黃  本  仁
                              法官  吳  東  都
以  上  正  本  證  明  與  原  本  無  異
中    華    民    國    97    年    4     月    25    日
                              書記官  彭  秀  玲


司法院資訊處製作；財團法人民間司法改革基金會備份。
